Inventaris van het archief van het Nederlandse Consulaat-Generaal te Stockholm (Zweden)
Nationaal Archief, Den Haag
Nederlands Consulaat-Generaal te Stockholm (Zweden)
Consulaat-Generaal Stockholm
1896-1946
Z147
0.70 meter; 54 inventarisnummers.
Normale geschreven, getypte en gedrukte documenten, geen bijzondere handschriften.
Nationaal Archief, Den Haag
Consulaat-Generaal te Stockholm (Zweden), 1896-1946
In 1911 werd G.M.E. Immink benoemd als consul generaal. In 1931 werd hij opgevolgd door A.Chr. Uggla, die werd in 1940 door A.M. de Jong opgevolgd. Tot september 1943 was De Jong belast met de uitgewekenen zorg. Later zijn deze werkzaamheden overgenomen door het Bureau Zorg Uitgewekenen van het gezantschap. Per 1 januari 1947 werd het consulaat-generaal opgeheven, de werkzaamheden werden overgenomen door het gezantschap. Het archief bevat onder andere stukken betreffende consulaire ambtenaren werkzaam bij het gezantschap en Nederlandse consulaten in Scandinavië en stukken betreffende consulaire bijstand, stukken betreffende scheepvaart en stukken betreffende de Tweede Wereldoorlog.
Archiefvorming
Geschiedenis van de archiefvormer
In 1911 werd G.M.E. Immink benoemd als consul generaal. In 1931 werd hij opgevolgd door A.Chr. Uggla. In 1940 werd A.M. de Jong benoemd als honorair consul generaal in Stockholm. Hij was directeur van A.M. de Jong A.B., een firma welke onder andere de firma Lips te Dordrecht in Zweden vertegenwoordigde. Vanaf zijn benoeming tot september 1943 was De Jong belast met de uitgewekenen zorg. Later zijn deze werkzaamheden overgenomen door het Bureau Zorg Uitgewekenen van het gezantschap.
Tevens werd De Jong belast met de instandhouding van de verbinding met Nederland vanuit Stockholm. Zijn contactpunt in Nederland voor het verkrijgen van inlichtingen was A.L. Oosterhuis in Delfzijl. De verbinding met dit adres werd onderhouden door enige scheepskapiteins. Op zeker ogenblik heeft kapitein Aben zich tot De Jong gewend en heeft zijn vertrouwen weten te winnen. De Jong wenste deze kapitein voor koeriersdiensten in te schakelen en stelde zijn relaties in Nederland daarvan in kennis. Zowel uit Nederland als uit Engeland ontving hij het advies deze verbinding niet te gebruiken omdat kapitein Aben er in Nederland enige dubieuze relaties op na bleek te houden. Later bleek deze kapitein Aben een Duitse agent te zijn.
In 1943 werd De Jong benoemd als hoofd van de inkoopcentrale in Zweden. Hij werd gemachtigd tot het sluiten van contracten voor de aankoop, opslag, onderhoud en verzekering, alsmede tot de betaling van goederen nodig voor het herstel van Nederland. De betreffende transacties mochten alleen worden afgesloten als het Ministerie van Handel, Nijverheid en Scheepvaart hiervoor toestemming gaf.
In 1946 werd A.M. de Jong voorgedragen om een onderscheiding te ontvangen wegens zijn verdiensten in de Tweede Wereldoorlog. Naar aanleiding van deze voordracht werden klachten ontvangen over het optreden van De Jong tijdens de oorlog. Hierop kreeg de commissie Van Rappard de opdracht een onderzoek in te stellen naar de bemoeienissen van De Jong met de uitgewekenenzorg, bureau inlichtingen en de inkoopcentrale.
In september 1946 bracht de commissie haar rapport uit. De conclusie van de Commissie was als volgt
"De hr. A.M. de Jong, wien het overigens aan ijver zeer zeker niet ontbroken heeft - praktisch alle in Stockholm gehoorde getuigen prezen zijn grote werkkracht - heeft zowel ter zake van de uitgewekenenzorg als in zijn functie van vertegenwoordiger van het B.I. ernstige beleidsfouten gemaakt. De commissie is daarom van oordeel, dat er geen aanleiding bestaat hem een onderscheiding toe te kennen. Hieraan doet niet af, dat hij als hoofd der inkoopcentrale een meer succesvol beleid heeft gevoerd."
Deze conclusie waarmee de minister zich kon verenigen was voor A.M. de Jong de reden om zijn ontslag aan te vragen. Dit ontslag werd hem per 1 januari 1947 verleend. Op de zelfde datum werd het consulaat-generaal opgeheven. De werkzaamheden van het consulaat generaal werden overgenomen door het gezantschap.
Geschiedenis van het archiefbeheer
Het archief van het consulaat generaal in Stockholm over de jaren 1896-1946 is in gedeelten overgebracht naar het Ministerie van Buitenlandse Zaken. In 1935 werden de stukken van 1910-1920 overgedragen. In 1959 werden de bescheiden uit de jaren 1920-1946 overgedragen.
De verwerving van het archief
Het archief is krachtens bepalingen van de Archiefwet overgebracht.
De verwerving van het archief
Het archief is krachtens bepalingen van de Archiefwet overgebracht.
Inhoud en structuur van het archief
20.01; 2.05
Selectie en vernietiging
Het archief over de jaren 1896 1946 had de omvang van 11 dozen (1,2 meter). Tijdens de inventarisatie zijn 2 dozen (0,2 meter) vernietigd. De vernietiging is geschied volgens de vernietigingslijst van het Ministerie van Buitenlandse Zaken (1960).
Ordening van het archief
Het archief was geordend volgens het agendastelsel. Alle ingekomen en uitgaande stukken werden in chronologische volgorde ingeschreven in de agenda. Als extra toegang gold de alfabetische klapper. Aan de hand van elk stuk toegekende en in de agenda vermelde alfabetische code met een onderverdeling in Romeinse cijfers werden de stukken vervolgens in de dossiers opgeborgen (dossierstelsel).
Aanwijzingen voor de gebruiker
Openbaarheidsbeperkingen
Deels openbaar, deels beperkt openbaar (A).
Materiële beperkingen
Aanvraaginstructie
Openbare archiefstukken kunnen online worden aangevraagd en gereserveerd. U kunt dit ook via de terminals in de studiezaal van het Nationaal Archief doen. Om te kunnen reserveren dient u de volgende stappen te volgen:
U maakt een profiel aan op www.gahetna.nl, en logt vervolgens in
Via de archiefinventaris (alleen de beschrijvingen met rode nummers) selecteert u het gewenste archiefstuk door op de knop 'Reserveren' te klikken
In het volgende scherm geeft u aan op welke dag u het archiefstuk wilt inzien
Indien u zich bevindt in de studiezaal en een tafelnummer heeft ontvangen kunt u dit nummer vermelden. Als u geen tafelnummer heeft kunt u tafelnummer 777 laten staan
Vervolgens bevestigt u uw reservering door deze te versturen.
Verwant materiaal
Beschikbaarheid van kopieën
Verwante archieven
Verwant en deels overlappend aan dit archief zijn de archieven van de gezantschappen te Zweden (Stockholm) (1868) 1910-1946 (1948) (tot 1919 mede-geaccrediteerd bij de regeringen van Noorwegen en Denemarken) en te Finland (Helsinki) 1919-1940, nummer 2.05.219 en van het Gezantschap te Zweden (Stockholm) 1944-1954, nummer 2.05.220.
Beschrijving van de series en archiefbestanddelen
- STUKKEN VAN ALGEMENE AARD, I.
  - Agenda's van ingekomen en uitgaande stukken., 1900-1946; 169-178; 9 delen
    - Deel 1, 1900 mrt. - 1902 dec., 169
    - Deel 2, 1900 mrt. - 1902 dec., 170
      Dit deel bestaat uit 2 agendaboeken
    - 1915 jan. 1 - 1921 dec. 29, 171
    - 1922 jan. 2 - 1927 apr. 19, 172
    - 1927 apr. 20 - 1934 jun. 29, 173
    - 1934 jul. 2 - 1938 feb. 19, 174
    - 1938 feb. 22 - 1939 dec. 30, 175
    - 1941 jan. 2 - 1942 jun. 13, 176
    - 1942 jun. 15 - 1945 okt. 5, 177
    - 1945 okt. 5 - 1946 dec.18, 178
- STUKKEN BETREFFENDE BIJZONDERE ONDERWERPEN, II.
  - ORGANISME
    - Stukken betreffende het ontslag van de consul-generaal G.M.E. Immink., 1931; 179; 1 omslag
    - Stukken betreffende het personeel werkzaam bij het consulaat-generaal., 1937-1946; 180; 1 omslag
    - Correspondentie met het gezantschap inzake het overlijden van mr. dr. A. Scheltus., 1943; 181; 1 omslag
    - Stukken betreffende de oprichting en overdracht van het Bureau Vluchtelingen Zorg (BZU)., 1943-1944; 182; 1 omslag
    - Correspondentie met het gezantschap inzake het overlijden van de kanselier A.J. Witmans., 1944-1946; 183; 1 omslag
  - CONSULAIRE AANGELEGENHEDEN
    - Stukken betreffende de aanstelling en het ontslag van Nederlandse consuls in Zweden., 1921-1946; 184; 1 omslag
    - Stukken betreffende Nederlandse consulaten in Zweden., 1921-1946; 185-199; 15 omslagen
      - Algemeen, 185
      - Göteborg, 186
      - Halmstad, 187
      - Helsingborg, 188
      - Hernösand, 189
      - Karlshamn, 190
      - Karlskrona, 191
      - Landskrona, 192
      - Lulea, 193
      - Lysekil, 194
      - Malmö, 195
      - Oxelösund, 196
      - Stockholm, 197
      - Umea, 198
      - Wisby, 199
    - Stukken betreffende het ontslag van de vice-consul C.J.H.P. Henning te Helsingborg., 1932-1933; 200; 1 omslag
  - DECORATIES
    - Stukken betreffende het verlenen van onderscheidingen aan Nederlanders en buitenlanders., 1921-1946; 201; 1 omslag
  - DIPLOMATIEKE ZAKEN
    - Rapporten van het gezantschap inzake de diplomatieke betrekkingen tussen Nederland en andere mogendheden. Afschriften, 1940-1946; 202; 1 omslag
  - ECONOMISCHE VOORLICHTING
    - Stukken betreffende de Zweedse handelspolitiek., 1940-1946; 203; 1 omslag
  - FINANCIELE AANGELEGENHEDEN
    - Correspondentie met de commissie rechtsverkeer inzake de vrijstelling van Nederlandse handelaren in Zweden om goederen uit te voeren naar Nederland., 1941-1944; 204; 1 omslag
    - Stukken betreffende de bescherming van Nederlandse eigendommen in het buitenland door de Nederlandse regering in bewaring genomen., 1941-1946; 205; 1 omslag
  - NEDERLANDS-INDIË
    - Stukken betreffende de politieke situatie in Nederlands-Indië., 1920-1946; 206; 1 omslag
  - KAMERS VAN KOOPHANDEL
    - Stukken betreffende een eventuele oprichting van een Kamer van Koophandel in Zweden., 1935-1946; 207; 1 omslag
  - ZWEEDSE KINDERHULP
    - Stukken betreffende de uitzending van Nederlandse kinderen ter revalidatie naar Zweden., 1945-1946; 208; 1 omslag
  - MILITAIRE AANGELEGENHEDEN
    - Lijsten van Nederlandse ambtenaren die door de Duitse autoriteiten geïnterneerd waren in het Duitse concentratiekamp Buchenwald., 1940; 209; 1 omslag
    - Rapporten van het gezantschap inzake de militaire en maritieme situatie in Nederland. Afschriften, 1942-1943; 210; 1 omslag
    - Lijsten van politiek onbetrouwbare Nederlanders in Zweden. Met bijlagen, 1943-1945; 211; 1 omslag
      Openbaarheid beperkt tot 1 januari 2021
    - Stukken betreffende Nederlandse vluchtelingen in Zweden die eventueel uitgezonden worden als vrijwilliger naar Groot-Brittanië., 1944-1945; 212; 1 omslag
  - NATIONALITEITEN
    - Stukken betreffende verklaringen tot het behoud van het Nederlanderschap., 1938-1946; 213; 1 omslag
      Openbaarheid beperkt tot 1 januari 2022
  - PERSOONLIJKE AANGELEGENHEDEN
    - Stukken betreffende nalatenschappen., 1922-1946; 214; 1 omslag
    - Stukken betreffende Nederlandse vluchtelingen uit Duitsland die in Zweden overleden zijn., 1945; 215; 1 omslag
    - Convooi-lijsten van Nederlanders in Zweden die terugkeren naar Nederland., 1945-1946; 216; 1 omslag
  - SCHEEPVAART
    - Scheepsverklaringen., 1892-1946; 217-218; 2 omslagen
      - 1892-1931, 217
      - 1932-1946, 218
    - Stukken betreffende scheepvaartaangelegenheden., 1921-1924; 219; 1 omslag
    - Stukken betreffende de mishandeling van de jongmaat Gudmund Hansen door kapitein van het motorschoenschip "Maria"., 1924; 220; 1 omslag
    - Stukken betreffende het vorderen van Nederlandse schepen door de Nederlandse regering., 1940-1945; 221; 1 omslag
    - Lijsten van gedeserteerde zeelieden., 1944. Met bijlagen; 222; 1 omslag
      Openbaarheid beperkt tot 1 januari 2020
  - REISDOCUMENTEN
    - Lijsten van visumverklaringen die verstrekt zijn aan Baltische joden. Met bijlagen, 1941; 223; 1 omslag